臺灣新竹地方法院民事裁定  
110年度監宣字第272號
聲  請  人  陳國棟  




特別代理人  張琇惠律師(法扶律師)  
關  係  人  陳榮宏  


            陳榮和  



            陳郭釵  


            陳國華  

            陳國隆  

            陳定勝  



關  係  人  新竹市政府

法定代理人  林智堅  
代  理  人  廖英玲社工
上列聲請人聲請監護宣告事件，本院裁定如下：
    主  文
一、宣告陳國棟（男，民國00年00月00日生，身分證統一編號：
    Z000000000號）為受監護宣告之人。
二、選定陳榮宏（男，民國00年00月00日生，身分證統一編號：
    Z000000000號）為上開受監護宣告人之監護人。
三、指定陳榮和（男，民國00年0月00日生，身分證統一編號：Z
    000000000號）為會同開具財產清冊之人。
四、聲請程序費用由受監護宣告之人負擔。
    理  由
一、聲請意旨略以：因聲請人為第一類中度身心障礙者，患有失
    智症，對於人事物無法清楚辨識，致不能為意思表示或受意
    思表示、或有不能辨識其意思表示之效果，無法處理自身事
    務，爰依民法第14條第1項、第1110條、第1111條及家事事
    件法第164條之規定，聲請對伊為監護宣告，另聲請人有兩
    名成年兒子，大兒子即關係人陳榮宏、二兒子即關係人陳榮
    和，因此請選定關係人陳榮宏為聲請人之監護人，併指定關
    係人陳榮和擔任會同開具財產清冊之人等語。並提出戶籍謄
    本、中華民國身心障礙證明、親屬系統表等件為證。
二、按對於因精神障礙或其他心智缺陷，致不能為意思表示或受
    意思表示，或不能辨識其意思表示之效果者，法院得因本人
    、配偶、四親等內之親屬、最近一年有同居事實之其他親屬
    、檢察官、主管機關或社會福利機構之聲請，為監護之宣告
    ，民法第14條第1項定有明文。本件聲請人為自己聲請監護
    宣告，有戶籍謄本在卷可考（見本院卷第8頁），是本件聲
    請核與法相符。次按家事非訟事件，除法律別有規定外，準
    用非訟事件法之規定。次按民事訴訟法有關當事人能力、訴
    訟能力及共同訴訟之規定，於非訟事件關係人準用之。又按
    無訴訟能力人有為訴訟之必要，而無法定代理人，或法定代
    理人不能行代理權者，其親屬或利害關係人，得聲請受訴法
    院之審判長，選任特別代理人。家事事件法第97條、非訟事
    件法第11條、民事訴訟法第51條第2項定有明文。本院為維
    護聲請人之權益，認有選任特別代理人之必要，業以民國11
    0年度家聲字第307號裁定選任張琇惠律師為聲請人之特別代
    理人，是聲請人提起本件聲請，即屬合法，合先敘明。
三、查本院於110年11月3日會同鑑定人即林正修診所精神科林正
    修醫師於仁愛之家附設新竹老人養護中心門口處就聲請人之
    現況為鑑定，聲請人坐於輪椅上，包有尿布，胯下綁有束縛
    帶，點呼其姓名有回應，此有同日精神鑑定調查筆錄在卷可
    佐。另參酌鑑定結果認為略以：聲請人為高血壓、梗塞性腦
    中風，造成器質性腦病變，聲請人於鑑定過程中，意識清醒
    ，對於鑑定人員的問題有部分語言回答，語言及認知功能明
    顯退化。綜合聲請人的精神狀態，日常生活功能，家庭事務
    及財務處理能力，研判目前聲請人因精神障礙（器質性腦病
    變），致不能辨識其意思表示之效果，建議為監護之宣告等
    語，此有林正修診所110年11月4日家鑑第110074號函暨檢附
    之精神鑑定報告書在卷足憑，並有前揭聲請人所提出之身心
    障礙證明可稽。堪認聲請人因上述疾症，致不能為意思表示
    、受意思表示，或不能辨識其意思表示之效果至明。從而，
    聲請人聲請宣告其為受監護宣告之人，核無不合，應予准許
    。
四、再按，受監護宣告之人應置監護人；法院為監護之宣告時，
    應依職權就配偶、四親等內之親屬、最近一年有同居事實之
    其他親屬、主管機關、社會福利機構或其他適當之人選定一
    人或數人為監護人，並同時指定會同開具財產清冊之人，民
    法第1110條、第1111條第1項定有明文。查聲請人之配偶陳
    吳靜珠、父親陳錦村均已歿，關係人陳郭釵、陳榮宏、陳榮
    和、陳定勝、陳國華、陳國隆分別為聲請人之母親、長男、
    次男、長兄、三弟、四弟，關係人陳榮宏、陳榮和願分別出
    任聲請人之監護人及會同開具財產清冊之人，應符合聲請人
    之最佳利益，且經聲請人、關係人陳榮宏、陳榮和、新竹市
    政府代理人於本院訊問時均陳明同意之意等情明確（見本院
    110年12月3日訊問筆錄），而關係人陳郭釵、陳定勝、陳國
    華、陳國隆則均具狀表明無意願擔任監護人。參酌上情，本
    院爰選定關係人陳榮宏為聲請人之監護人，並指定關係人陳
    榮和任聲請人之會同開具財產清冊之人，以維護聲請人之利
    益。又依民法第1113條準用同法第1099條、第1099條之1規
    定，於監護開始時，監護人對於受監護宣告人之財產，應會
    同會同開具財產清冊之人於2個月內開具財產清冊，並陳報
    法院，於開具完成並陳報法院前，監護人對於受監護宣告人
    之財產，僅得為管理上必要之行為，併此敘明。
五、依家事事件法第164條第2項，裁定如主文。
中　　華　　民　　國　　110 　年　　12　　月　　6 　　日
               家事法庭  法　　　官  林建鼎 
以上正本係照原本作成。
如對本裁定抗告，須於裁定送達後10日之不變期間內，向本院提
出抗告狀（需附繕本），並繳納抗告費新臺幣1,000元。
中　　華　　民　　國　　110 　年　　12　　月　　6 　　日
                         書　記　官　林毓青